【裁判字號】    95,上重訴,17
【裁判日期】    950711
【裁判案由】    違反毒品危害防制條例
【裁判全文】
臺灣高等法院高雄分院刑事判決
上  訴  人
即  被  告  甲○○
選任辯護人  郭季榮律師
上列上訴人因違反毒品危害防制條例案件，不服臺灣高雄地方法
院95年度重訴字第20號中華民國95年4 月7 日第一審判決（起訴
案號：臺灣高雄地方法院檢察署95年度偵字第1822號），提起上
訴，本院判決如下：
    主  文
原判決撤銷。
甲○○運輸第一級毒品，累犯，處有期徒刑拾伍年，褫奪公權拾
年。
扣案之第一級毒品海洛因伍包（驗後淨重捌佰零壹點肆公克、純
質淨重伍佰肆拾點捌公克)， 沒收銷燬之；包裝袋 (重拾
點伍公克）黑色束褲壹條、綠色膠帶壹捆，均沒收。
    事  實
一、甲○○前因違反肅清煙毒條例案件，經法院判處罪刑，定應
    執行有期徒刑2 年3 月，於民國89年7 月31日縮短刑期假釋
    出監，假釋期間付保護管束，於90年8 月22日保護管束期滿
    ，假釋未經撤銷，以執行完畢論。竟不知悔改，明知海洛因
    係毒品危害防制條例第2 條第2 項第1 款之第一級毒品，且
    為中華民國行政院公告為甲類第4 款之管制進出口物品，不
    得運輸，亦不得私運進口，詎甲○○於94年12月10日自高雄
    搭乘澳門航空NX-665班次出境至澳門，於同月23日在東莞飯
    店，以新台幣30萬元代價，向姓名年籍不詳、綽號『阿勇』
    之男子購得第一級毒品毒品海洛因5 包（驗後淨重801.4 公
    克，純質淨重543.83公克，空包裝重13.5公克）及白色、無
    法定毒品成分之不明粉末2 包；復於95年1 月2 日搭機返回
    臺灣前，在上開東莞飯店102 號房內，自行以其所有之綠色
    膠帶將第一級毒品海洛因5 包固定於背部，另以膠帶將該不
    明粉末2 包分別綑綁於左、右大腿各1 包，最後再穿上所有
    之黑色連身式束衣褲以利夾藏，即搭乘澳門航空NX668 號班
    機，夾帶而運輸上開海洛因自澳門飛抵高雄小港國際機場而
    入境臺灣即私運管制物品進口。於95年1 月2 日19時40分許
    ，在機場入境室證照查驗時，因其係桃園地檢署於94年12月
    29日以桃檢惟偵歲緝字003667號發布毒品危害防制條例案件
    之通緝犯，為內政部警政署航空警察局高雄分局警員劉賢聖
    當場查獲。復經該分局人員會同高雄小港機場海關人員，對
    甲○○作進一步行李及身體檢查，進而在其所穿女用黑色連
    身式束衣褲背部查扣上開第一級毒品海洛因5 包（驗後淨重
    801.4 公克，純度67.86 ％，純質淨重543.83公克，空包裝
    重13.5公克）、綑綁於大腿處且與本案無關之不明粉末2 包
    ，以及甲○○所有供運輸海洛因所用之黑色束褲1 條、綠色
    膠帶1 捆。
二、案經內政部警政署航空警察局高雄分局移送臺灣高雄地方法
    院檢察署檢察官偵查起訴。
    理  由
壹、程序方面:
一、按被告以外之人（包括證人、鑑定人、告訴人、被害人及共
    同被告等）於審判外之陳述雖不符刑事訴訟法第159 條之 1
    至之4 等四條之規定，而經當事人於審判程序同意作為證據
    ，法院審酌該言詞陳述或書面陳述作成時之情況，認為適當
    者，亦得為證據；當事人、代理人或辯護人於法院調查證據
    時，知有刑事訴訟法第159 條第1 項不得為證據之情形，而
    未於言詞辯論終結前聲明異議者，視為有前項之同意，刑事
    訴訟法第159 條之5 定有明文。立法意旨在於傳聞證據未經
    當事人之反對詰問予以核實，原則上先予排除。惟若當事人
    已放棄反對詰問權，於審判程序中表明同意該等傳聞證據可
    作為證據；或於言詞辯論終結前未聲明異議，基於尊重當事
    人對傳聞證據之處分權，及證據資料愈豐富，愈有助於真實
    發見之理念，且強化言詞辯論主義，使訴訟程序得以順暢進
    行，上開傳聞證據亦均具有證據能力。本案卷內證據資料，
    迭據當事人明示同意其證據能力，本院審酌該言詞陳述筆錄
    作成時，較無人情施壓或干擾，亦無不當取供之情形，認為
    以之作為本案之證據亦屬適當，其他物證取得之程序亦屬公
    正純潔適當，上開證據均具有證據能力。
二、另按鑑定人由審判長、受命法官或檢察官就下列之人選任 1
    人或數人充之：一就鑑定事項有特別知識經驗者。二經政府
    機關委任有鑑定職務者；鑑定之經過及其結果，應命鑑定人
    以言詞或書面報告；法院或檢察官得囑託醫院、學校或其他
    相當之機關、團體為鑑定，或審查他人之鑑定，並準用刑事
    訴訟法第203 條至第206 條之1 規定，刑事訴訟法第198 條
    、第206 條第1 項、第208 條第1 項分別定有明文。台灣高
    等法院檢察署已概括選任內政部警政署刑事警察局、法務部
    調查局就案件有關毒品種類、成分鑑定事項之鑑定機關，有
    台灣高等法院檢察署92年10月15日檢文允字第0921001322號
    該署函示可參。依上開說明，法務部調查局95年2 月24日調
    科壹字第220022375 號鑑驗通知書，雖係被告以外之人於審
    判外之書面陳述，然係檢察機關概括委託法務部調查局鑑定
    後所製作之鑑定報告，為刑事訴訟法第159 條第1 項所指例
    外情形，應有證據能力。
貳、實體方面:
一、訊據上訴人即被告甲○○直承上揭在澳門販入第一級毒品海
    洛因，於95年1 月2 日在東莞飯店房內，藏諸之於身體隱密
    部位，外覆以黑色連身式束衣褲隱蔽之，搭乘澳門航空NX66
    8 號班機，夾帶而運輸上開海洛因自澳門飛抵高雄小港國際
    機場而入境臺灣即私運管制物品進口，入境時被警查獲，於
    原審法院審理及檢察官偵查並警詢時，亦同此供承無異，並
    有高雄關稅局扣押貨物運輸工具收據及搜索筆錄1 份、照片
    9 幀在卷可稽，且有上開第一級毒品海洛因5 包及供夾藏運
    輸毒品之黑色束褲1 件、綠色膠帶1 綑扣案可資佐證。扣案
    之白色粉末5 包，經送法務部調查局鑑驗結果，均含第一級
    第六項毒品海洛因成分（驗後淨重801.4 公克，純度67.86
    ％，純質淨重543.83公克，空包裝重13.5公克），有該局95
    年2 月24日調科壹字第220022375 號鑑驗通知書在卷可證。
    按被告之自白，非出於強暴、脅迫、利誘、詐欺、疲勞訊問
    、違法羈押或其他不當方法，且與事實相符者，得為證據，
    刑事訴訟法第156 第1 項定有明文。亦即被告之自白係出於
    自由意思，且與事實相符者，即有證據能力，被告迭次自白
    「自澳門價購巨量之第一級毒品毒品海洛因，隱藏於背部，
    搭機而運輸上開海洛因自澳門飛抵高雄小港國際機場入境臺
    灣，私運管制物品進口」均出於自由意志，且核與其他事實
    相符，自得採為本件判決之基礎。公訴人雖認被告有透過綽
    號「阿勇」之人將毒品固定於背部之事實，然被告自警詢以
    迄偵審中均稱是自己將毒品藏放在自已身上等語（見警卷第
    9 頁、偵查卷第22頁、原審卷第26頁），綽號「阿勇」乃係
    被告購入毒品私運入境之前手出賣者，公訴人復未舉證有前
    開「阿勇」參與藏放運輸毒品之情形，是此部分事實應有誤
    會，當予更正，附此敘明。綜上揭各證據資料研析，被告犯
    行堪以認定，應依法論科。
二、按海洛因係毒品危害防制條例第2 條第2 項第1 款規定之第
    一級毒品，且係行政院依懲治走私條例公告之「管制物品項
    目及其數額」甲項第4 款所列之管制進出口物品。被告自澳
    門地區運送海洛因進入臺灣地區，依香港澳門關係條例第35
    條第2 項、第3 項規定，輸入或攜帶進入臺灣地區之香港或
    澳門物品，以進口論，輸往香港或澳門之物品，以出口論，
    分別依輸入物品、輸出物品有關法令之規定辦理，自不再依
    懲治走私條例第12條以自大陸地區私運物品進入臺灣地區之
    準走私論（最高法院93年第3 次刑事庭會議決議參照）。次
    按私運管制物品進出口罪之「私運」係指未經許可運輸而言
    ，所謂運輸並不以為他人輸送為必要，即為自己輸送者亦包
    括在內（最高法院82年度第3 次刑事庭會議參照）。被告自
    澳門私運海洛因入境臺灣，係犯毒品危害防制條例第4 條第
    1 項之運輸第一級毒品罪及懲治走私條例第2 條第1 項之私
    運管制物品進口罪。被告持有第一級毒品海洛因之低度行為
    ，為運輸之高度行為所吸收，不另論罪。被告一運輸毒品海
    洛因行為同時觸犯前開二罪，為想像競合犯，依刑法第55條
    前段規定，從一重論以毒品危害防制條例第4 條第1 項之運
    輸第一級毒品海洛因罪（最高法院73年台覆字第17號判例參
    照）。公訴人於起訴書之犯罪事實欄已載明被告將海洛因私
    運輸進入臺灣之犯行，然未論及被告該當私運管制物品進口
    罪之罪名，應有疏漏，附此敘明。被告前因違反肅清煙毒條
    例案件，經法院判處罪刑，定應執行有期徒刑2 年3 月，於
    89年7 月31日縮短刑期假釋出監，假釋期間付保護管束，於
    90年8 月22日保護管束期滿，假釋未經撤銷，以執行完畢論
    ，有臺灣高等法院被告前案紀錄表可稽，其於5 年以內故意
    再犯本件有期徒刑以上之罪，不論依修正前之刑法第47條，
    或修正後之刑法第47條第1 項之規定，均構成累犯，對被告
    而言並無有利或不利之情形，自不生新舊法比較之問題，應
    逕依修正前之刑法第47 條 ，論以累犯，並加重其刑。惟因
    運輸第一級毒品法定本刑為死刑、無期徒刑部分，依法不得
    加重，故僅就罰金刑部分，依累犯規定加重其刑。被告所犯
    之罪，法定本刑為死刑、無期徒刑，本件犯罪情節，與法定
    刑相比，情輕法重，如量處法定最低之無期徒刑，衡情仍嫌
    過重，客觀上足以引起一般之同情，顯堪憫恕，依刑法第59
    條規定減輕其刑，並依法先加後減之例為之。刑法於94年 2
    月2 日修正公布，95年7 月1 日施行，被告行為後，法律變
    更，最高法院95年第8 次刑事庭會議決議: 「新法施行前，
    犯法定本刑為死刑、無期徒刑之罪，有減輕其刑之原因者，
    新法施行後，應依新法第2 條第1 項之規定，適用最有利於
    行為人之法律」。本件被告所犯為毒品危害防制條例第4 條
    第1 項之運輸第一級毒品罪，法定本刑為死刑或無期徒刑。
    既依刑法59條減輕其刑。被告行為時在舊刑法，按舊刑法第
    64條第2 項規定: 死刑減輕者為無期徒刑或15年以下12年以
    上有期徒刑，新刑法則規定: 死刑減輕者為無期徒刑。舊刑
    法第65條第2 項規定: 無期徒刑減輕者，為7 年以上有期徒
    刑，新刑法則規定無期徒刑減輕者，為20年以下15年以上有
    期徒刑。依新法第2 條第1 項「從舊從輕」之比較，應適用
    有利於被告之行為時法。
三、原審為科刑之判決，固非無見，惟(一)原審不及比較新舊法律
    ，自有未合。(二)原審未依刑法第59條規定減輕其刑，雖量處
    法定最低度之無期徒刑，衡情仍嫌過重。(三)毒品之外包裝有
    防止毒品裸露、逸出及潮濕之功用，並便於攜帶及運輸毒品
    所用之物，外包裝與海洛因毒品，依一般經驗判斷，二者應
    可分離 (最高法院93年度台上字第1733號、93年度台上字第
    4034號判決見解)， 原判決謂其包裝袋（空包裝重13.50 公
    克）與其毒品無從分析剝離，應均依毒品危害防制條例第18
    條第1 項前段沒收銷燬，自有未合。被告上訴意旨並不否認
    犯罪，指摘量刑過重不當，尚非全無理由，原判決即屬無可
    維持，應由本院撤銷改判，爰審酌被告甲○○係累犯，為心
    智成熟之人，有毒品前科紀錄，自承染有毒癮，並經法院裁
    定觀察勒戒，有前科紀錄表可考，其顯然知悉海洛因係毒品
    ，施用者容易上癮而戒除不易，除個人身心飽受摧殘外，輕
    則吸後枯癟或猝死而致家庭破碎，重則為取得購買毒品之金
    錢致淪為娼妓盜匪，足以腐蝕民心國基，斲喪民族生機，危
    害至深且鉅，竟仍運輸毒品海洛因回台，且1 次走私回台之
    毒品海洛因數量高達800 公克，純質淨重近540 公克，數量
    不少，如輾轉擴散至吸毒者手中，將使萬千人受害，對國家
    社會之危害至深且鉅，另審及被告犯後坦承犯行，頗具悔意
    等一切情狀，量處如主文所示之刑。依其運輸走私毒品入境
    之犯罪性質，並有宣告褫奪公權之必要，依刑法第37條第 2
    項規定，宣告褫奪公權如主文所示。扣案之白粉5 包，屬第
    一級毒品海洛因（合計驗後淨重801.40公克，純度67.86 ％
    ，純質淨重543 .83 公克），依毒品危害防制條例第18條第
    1 項前段沒收銷燬；至於鑑驗所耗用之海洛因，因業已滅失
    ，故不另宣告沒收銷燬之諭知。毒品之外包裝有防止毒品裸
    露、逸出及潮濕之功用，並便於攜帶及運輸毒品所用之物，
    本件扣案毒品之外包裝與海洛因毒品，依一般經驗判斷，二
    者應可分離 (最高法院93年度台上字第1733號、93年度台上
    字第4034號判決見解)， 本件此部分扣案毒品之外包裝袋（
    空包裝重13.50 公克）及扣案之黑色束褲1 條、綠色膠帶 1
    捆，均為供本案運輸毒品犯罪所用之物，且均屬被告所有，
    應依毒品危害防制條例第19條第1 項規定宣告沒收。至被告
    綑綁於大腿處之白色粉末2 包，經檢驗無法定毒品成分，有
    前開法務部調查局鑑定通知書可佐，亦與本案被告運輸毒品
    犯行並無關連，則不予宣告沒收，附此敘明。
據上論斷，應依刑事訴訟法第369 條第1 項前段、第364 條、第
299 條第1 項前段，毒品危害防制條例第4 條第1 項、第18條第
1 項前段、第19條第1 項，懲治走私條例第2 條第1 項、第11條
，香港澳門關係條例第35條第2 項，刑法第2 條第1 項、第11條
、第55條、第47條、第37條第2 項、第59條，判決如主文。
本案經檢察官彭南雄到庭執行職務。
中    華    民    國    95    年    7     月    11    日
                  刑事第二庭    審判長法  官  林正雄
                                      法  官  莊崑山
                                      法  官  陳啟造
以上正本證明與原本無異。
如不服本判決應於收受本判決後10日內向本院提出上訴書狀，其
未敘述上訴理由者，並得於提起上訴後10日內向本院補提理由書
狀（均須按他造當事人之人數附繕本）「切勿逕送上級法院」。
中    華    民    國    95    年    7     月    14    日
                                      書記官  黃琳群
附錄本案論罪科刑法條全文：
毒品危害防制條例第4 條第1 項：
製造、運輸、販賣第一級毒品者，處死刑或無期徒刑；處無期徒
刑者，得併科新台幣1,000 萬元以下罰金。
懲治走私條例第2 條第1 項：
私運管制物品進口、出口逾公告數額者，處7 年以下有期徒刑，
得併科新台幣300 萬元以下罰金。


司法院資訊處製作；財團法人民間司法改革基金會備份。
